臺灣宜蘭地方法院刑事判決　　　　　　　 96年度易字第456號
公　訴　人　臺灣宜蘭地方法院檢察署檢察官
被　　　告　乙○○
上列被告因竊盜案件，經檢察官提起公訴（95年度偵字第3975號
），本院判決如下：
    主  文
乙○○竊盜，累犯，處有期徒刑捌月，減為有期徒刑肆月，如易
科罰金，以新臺幣壹仟元折算壹日。
被訴於民國玖拾伍年拾月間竊盜部分無罪。
    事  實
一、乙○○前因施用毒品案件，為本院92年訴字第48號判決判處
    有期徒刑1年2月確定；復因施用毒品案件，為本院92年訴字
    第225 號判決判處有期徒刑6月確定，經本院93年聲字第102
    號裁定就上開數罪定有期徒刑1年6月之應執行刑，甫於民國
    94年5月13 日假釋期滿執行完畢，猶不知悔改，意圖為自己
    不法之所有，於95年7月17 日某時，在宜蘭市○○路○段327
    號文化金賞大廈3樓38 室，竊得甲○○所有之身分證、健保
    卡、郵局存摺、電池、香菸及新臺幣（下同）1萬4,000元等
    物，嗣於95年10月25日上午10時30分許，為警在乙○○位於
    宜蘭市○○路○段327號文化金賞大廈4樓32 室住處衣櫃上方
    電熨斗內，扣得甲○○之身分證及健保卡各1 張，始查知上
    情。
二、案經宜蘭縣警察局宜蘭分局報請臺灣宜蘭地方法院檢察署檢
    察官偵查起訴。
    理  由
壹、有罪部分：
一、認定犯罪事實所憑之證據及理由：
    訊據被告固坦認持有甲○○身分證及健保卡等情，惟矢口否
    認有何竊盜犯行，辯稱：該等證件是伊於95年8 月間，在文
    化金賞大廈1 樓停車場內撿到的，因為身分證上註記的是蘇
    澳鎮，太遠了，所以就自己保管云云，經查：證人甲○○於
    警詢時陳稱：伊於95年7月18日發現位於宜蘭市○○路○段32
    7號3樓38室之住處遭竊，隨即至民族派出所報案等語；復於
    檢查事務官詢問時詳陳稱：伊身分證及健保卡均放在住處抽
    屜或枕頭下，伊於95年7月16日還看見在房裡，但7月18日清
    晨5、6時就找不到了，而且褲子裡現金1萬4,000元也不見了
    ，香菸、小電池及郵局存摺都被偷走，但帳戶內的錢沒有被
    領走，伊證件沒有拿出房間，應該是被偷而不是遺失等語，
    並有贓物認領保管單1 紙附卷可參，甲○○之身分證及健保
    卡既未攜出房間，則被告何以能於甲○○住處以外之地點拾
    獲甲○○之身分證及健保卡，況倘係單純地拾獲證件，又疏
    未交由警方處理，衡情應隨手棄置，而無另行藏放之必要，
    然依被告所辯，其於95年8月間撿拾甲○○之身分證及健保
    卡，不僅未交由警方處理，亦未交由大廈管理員辦理失物招
    領，反而藏放在住處衣櫃上方電熨斗內此隱密處，直至95年
    10月25日上午警方搜索時查獲，處置與常情不符，其將被害
    人之證件藏放在隱密處，益徵其不法所有之意圖，辯解之真
    實性顯有疑問，難以採信。綜上，被告竊盜犯行至為顯明，
    應依法論科。
二、論罪科刑之理由：
    核被告所為係犯刑法第320條第1項之普通竊盜罪。被告前因
    施用毒品案件，為本院92年訴字第48 號判決判處有期徒刑1
    年2月確定；復因施用毒品案件，為本院92年訴字第225號判
    決判處有期徒刑6月確定，經本院93年聲字第102號裁定就上
    開數罪定有期徒刑1年6月之應執行刑，甫於民國94年5 月13
    日假釋期滿執行完畢，有臺灣高等法院被告前案紀錄表在卷
    可稽，其於徒刑執行完畢後5 年內故意再犯本件有期徒刑以
    上之罪，為累犯，應加重其刑。爰審酌被告正值年壯，貪圖
    小利，不循正當管道牟取財物，犯後又矢口否認犯行，顯無
    悔過之意，然竊取財物之價值尚非屬鉅額及其國中畢業之智
    識程度等情狀，量處如主文所示之刑。又本件犯罪時間在96
    年4月24 日以前，合於中華民國九十六年罪犯減刑條例之規
    定，爰依中華民國九十六年罪犯減刑條例減其宣告刑二分之
    一，並諭知易科罰金之折算標準。
貳、無罪部分：
一、公訴意旨略以：乙○○意圖為自己不法之所有，於95年10月
    間，在宜蘭市○○路○段327號文化金賞大廈東側電梯內，竊
    得價值約6,000元之監視器鏡頭1個，因認被告涉犯刑法第32
    0條第1項之竊盜罪嫌。
二、按犯罪事實應依證據認定之，無證據不得認定犯罪事實，刑
    事訴訟法第154條第2項定有明文。再按，犯罪事實之認定應
    憑證據，如未能發現確實之證據，或證據不足以證明，自不
    能以推測或擬制之方法，以為裁判基礎；又犯罪事實所憑之
    證據，無論係直接證據或間接證據，其為訴訟上之證明，須
    於通常一般人均不致有合理懷疑而得確信其為真實之程度，
    始得據為有罪之認定，倘其證明尚未達此程度而有合理懷疑
    時，本諸無罪推定原則，自應為被告無罪之諭知；即便被告
    否認犯罪事實所持之辯解不能成立，除非有確實證據足以證
    明對於被告犯罪已無合理之懷疑外，仍不能遽為有罪之認定
    。
三、檢察官起訴被告涉犯上開罪嫌，無非以其於警詢、偵查中坦
    承曾向文化金賞大廈管理員借用而持有鏡頭等情，再佐以證
    人即文化金賞大廈管理員黃錦祥及張清河均證稱：未曾出借
    鏡頭予被告及該鏡頭遺失等語，以此推論被告涉犯竊盜罪嫌
    。然依證人黃錦祥及張清河證述之內容，僅能確認鏡頭遭竊
    之事實，該等證人並未指述或指認本件監視器鏡頭為被告所
    竊，又本件無任何監視攝影畫面，亦未自被告住處扣得本件
    監視器鏡頭或其他相關物證，用以證明該監視鏡頭曾處於被
    告持有支配之狀態，難認被告竊盜犯行已臻明確。再者，被
    告自警詢、偵查及本院審理中均堅詞否認有何竊盜犯行，其
    於警詢、偵查中辯稱：該鏡頭係向大廈管理員商借云云，雖
    與證人即文化金賞大廈管理員黃錦祥及張清河證述：未曾出
    借鏡頭予被告等語之內容矛盾，而有虛偽陳詞之情，然被告
    於本院審理時就此陳稱：於警詢中會提到鏡頭，是因為警察
    說鏡頭有拍到伊太太丙○○的影子，丙○○之前就有犯竊盜
    罪，犯太多條了，要伊幫忙扛這一條，並要伊自己想理由，
    伊才隨便說是跟管理員借的，伊這種說法一定會爆的，因為
    伊根本就沒向管理員借鏡頭，只要找管理員來問就知道了等
    語，亦非全無合理之處，本院尚難僅憑被告上開辯詞之不可
    信遽認被告竊盜犯行明確。況證人即被告之配偶丙○○亦於
    本院審理時證稱：伊沒有看過被告拿監視器鏡頭回家，也沒
    有聽被告說過借鏡頭之事等語，是本件事證不足，尚未能使
    本院形成被告有罪之心證，揆諸首揭說明，依法應為被告無
    罪之諭知。
據上論斷，應依刑事訴訟法第299條第1項前段、第301條第1項，
刑法第320條第1項、第47條第1項、第41條第1項，刑法施行法第
之1條第1項、第2項後段，中華民國九十六年罪犯減刑條例第2條
第1 項第3款、第7條、第9條，判決如主文。
本案經檢察官張立言到庭執行職務。
中　　華　　民　　國　　96　　年　　12　　月　　18　　日
                  刑事第二庭審判長法  官  黃永勝
                                  法  官  鄭貽馨
                                  法  官  楊坤樵
以上正本證明與原本無異。
如不服本判決應於收受本判決後10日內向本院提出上訴書狀，並
應敘述具體理由。若未敘述理由者，應於上訴期間屆滿後20日內
向本院補提理由書狀(均須按他造當事人之人數附繕本)。
                                  書記官  謝佩欣
中　　華　　民　　國　　96　　年　　12　　月　　19　　日
附錄本案論罪科刑法條全文：
刑法第320條第1項
（普通竊盜罪、竊佔罪）
意圖為自己或第三人不法之所有，而竊取他人之動產者，為竊盜
罪，處 5 年以下有期徒刑、拘役或 5 百元以下罰金。
